【裁判字號】    97,竹小,252
【裁判日期】    970624
【裁判案由】    損害賠償
【裁判全文】
臺灣新竹地方法院民事小額判決         97年度竹小字第252號
原      告  華山產物保險股份有限公司
            （即太平產物保險股份有限公司）
法定代理人  丙○○
訴訟代理人  甲○○
被      告  乙○○
上列當事人間損害賠償事件，本院於民國97年6月10日言詞辯論
終結，判決如下：
    主      文
被告應給付原告新臺幣伍仟陸佰玖拾元及自民國九十七年二月十
二日起至清償日止，按年息百分之五計算之利息。
原告其餘之訴駁回。
訴訟費用新臺幣壹仟元，其中新臺幣伍佰伍拾元由被告負擔，餘
由原告負擔。
本判決第一項得假執行。
    事實及理由
一、原告訴之聲明：被告應給付原告新臺幣（下同）10,514元，
    及自支付命令送達被告翌日起至清償日止，按年息百分之5
    計算之利息。
二、事實摘要：
（一）原告起訴主張其承保訴外人彭曾森美所有車號5563-KP 號
      自小客車（以下簡稱系爭車輛），於民國（下同）95年7
      月10日上午10時20分許，該車由訴外人彭忠勳駕駛，沿新
      竹市○○街往中正路方向直行，行經世界街與仁愛街口無
      號誌之交岔路口時，適被告騎乘車號TM9-311號輕機車，
      沿仁愛街逆向駛至前開路口，欲穿越世界街往北大路方向
      行駛，惟被告未注意支道車輛應讓幹線道車先行之規定，
      致煞車不及而與系爭車輛相碰撞，致系爭車輛受損，依民
      法第184條第1項前段、第196條及第191條之2本文之規定
      ，被告應就系爭車輛所受之損害負賠償責任。又系爭車輛
      受損部分經送廠修復，共支出10,514元（工資2,500元、
      補漆3,100元，零件4,914元），原告已依保險契約給付被
      保險人，為此，爰依保險法第53條代位權之規定，訴請被
      告賠償不法毀損系爭車輛之修復費用10,514元，及自支付
      命令送達被告翌日起加計法定遲延利息等情。
（二）被告則以事故當時伊騎乘之機車車尾被系爭車輛車頭撞到
      ，當時伊看系爭車輛並沒有怎樣，希望能送鑑定等語，資
      為抗辯。
（三）本院依職權向新竹市警察局第二分局調閱本件車禍事故之
      相關資料。
三、法院之判斷：
（一）原告主張系爭車輛為其所承保，於95年7月10日上午10時
      20分許由訴外人彭忠勳駕駛，沿新竹市○○街往中正路方
      向直行，行經世界街與仁愛街無號誌之交岔路口時，適被
      告騎乘車號TM9-311號輕機車，沿仁愛街逆向駛至前開路
      口，欲穿越世界街往北大路方向行駛，致於上揭路口處系
      爭車輛右前車頭撞及被告機車後車牌，系爭車輛因而受有
      損害等事實，業據其提出行車執照、駕駛執照、受損照片
      、估價單、統一發票、汽車險理賠計算書、理賠申請書、
      汽車險肇事處理報告書、汽車險賠款收據暨同意書等件為
      證，並經本院依職權向新竹市警察局第二分局調閱本件車
      禍之道路交通事故調查報告表、談話紀錄表、現場照片七
      幀附卷可稽，經核無訛，復為被告所不爭執，自堪信為真
      實。
（二）按駕駛人駕駛汽車，應遵守道路交通標誌、標線、號誌之
      指示；汽車行至無號誌之交岔路口，支線道車應暫停讓幹
      線道車先行；又行經無號誌之交岔路口，應減速慢行，作
      隨時停車之準備；汽車行駛時，駕駛人應注意車前狀況並
      隨時採取必要之安全措施，道路交通安全規則第90條前段
      、102條第1項第2款、第93條第1項第2款、第94條第3項分
      別定有明文。本件被告自承其騎乘車號TM9-311號輕機車
      逆向沿仁愛街駛至前開路口，欲穿越世界街往北大路方向
      直行（穿越世界街後之仁愛街即非單行道），而訴外人彭
      忠勳係駕駛系爭車輛，沿世界街往中正路方向行駛，又依
      卷附之道路交通事故調查報告表現場圖標示，仁愛街寬
      5.1公尺，世界街寬8.9公尺。則被告本應依交通標誌行駛
      ，且其為支線道車，於行經無號誌之交岔路口，自應暫停
      讓幹線道車先行，詎其疏未遵守上開規定，肇致本件車禍
      事故，其有過失，至屬明確；惟訴外人彭忠勳於警訊時自
      承事故當時其行車速率約40公里，發現被告車車輛時已經
      碰撞等語，則訴外人彭忠勳駕駛系爭車輛，行經無號誌之
      交岔路口，未減速慢行且未注意車前狀況，致未能採取必
      要之安全措施，其亦應同負過失責任。本院審酌兩造之過
      失程度，認為被告與訴外人彭忠勳各應負百分之70及百分
      之30之肇事責任。至被告雖聲請送鑑本件肇事責任，惟本
      院認定事實已如前述，兩造過失程度既明，應無再送鑑定
      必要，附此敘明。
（三）末按民法第184條第1項前段規定：「因故意或過失，不法
      侵害他人之權利者，負損害賠償責任」；又保險法第53條
      第1項規定：「被保險人因保險人應負保險責任之損失發
      生，而對於第三人有損失賠償請求權者，保險人得於給付
      賠償金額後，代位行使被保險人對於第三人之請求權；但
      其請求之數額，以不逾賠償金額為限」。本件被告不法侵
      害訴外人彭曾森美之財產權，經原告賠償後，自得依保險
      法第53條第1項之規定，代位行使訴外人彭曾森美之損害
      賠償請求權。
（四）再按物被毀損時，被害人除得依民法第196條請求賠償外
      ，並不排除民法第213條至第215條之適用。依民法第196
      條請求賠償物被毀損所減少之價額，得以修復費用為估定
      之標準，但以必要者為限（例如︰修理材料以新品換舊品
      ，應予折舊），此有最高法院77年度第9次民事庭會議決
      議、同院60年度臺上字第1505號判決及73年度臺上字第
      1754號等判決可資參照。查系爭車輛因本件車禍修復費用
      為10,514元，其中零件部分為4,914元（工資2,500元、補
      漆3,100元），有原告提出之統一發票、估價單各1件附卷
      足參，堪信屬實。被告雖辯稱車禍發生時，其看系爭車輛
      並無受損云云，惟與卷附照片不符（見卷第20頁），且觀
      諸估價單換修項目，核與受損部位相符，是被告上開所辯
      ，應不足採。又原告所承保系爭車輛係於94年1月20日新
      領牌照開始使用，有行車執照附卷可憑，是至本件車禍發
      生時（95年7月10日），系爭車輛使用期間為1年6月（未
      滿1月以1月計，營利事業所得稅結算申報準則第95條第8
      款參照），依前揭說明，其以新品取代舊品間之差價應予
      折舊扣除。是故關於原告所承保系爭車輛因毀損所減少之
      價額，既得以必要之修復費用為估定之標準，依原告所提
      估價單之記載，更新零件費用合計為4,914元，本院依行
      政院（79）財字第0670號、臺（45）財字第1480號令公布
      之固定資產耐用年數表及固定資產折舊率表，採定率遞減
      法計算其折舊，即自用小客車耐用年數5年，每年折舊率
      千分之369，是系爭車輛更新零件折舊後金額應為2,529
      元（計算方式詳附表所示）。從而，原告得請求被告賠償
      修復系爭車輛之工資5,600元、折舊後之零件金額2,529元
      ，共計8129元【計算式為：2500+3100+2529=8129】。惟
      按民法第217條第1項規定：「損害之發生或擴大，被害人
      與有過失者，法院得減輕賠償金額，或免除之」。查訴外
      人彭忠勳對於損害之發生與有過失，應自負百分之30過失
      責任，已如前述，是自應類推適用前開過失相抵之規定，
      減輕被告之賠償金額為5,690元（計算方式為：8129x0.7=
      5690元，小數點以下四捨五入）。
（五）末按被保險人因保險人應負保險責任之損失發生，而對於
      第三人有損失賠償請求權者，保險人得於給付賠償金額後
      ，代位行使被保險人對於第三人之請求權；但其所請求之
      數額，以不逾賠償金額為限，保險法第53條第1項定有明
      文。又損害賠償祇應填補被害人實際損害，保險人代位被
      害人請求損害賠償時，依保險法第53條第1項規定，如其
      損害額超過或等於保險人已給付之賠償金額，固得就其賠
      償之範圍，代位請求賠償，如其損害額小於保險人已給付
      之賠償金額，則保險人所得代位請求者，應祇以該損害額
      為限。最高法院65年台上字第2908號判例可資參照。本件
      原告為系爭車輛之保險人，於系爭車輛撞損後，已依汽車
      保險契約之約定，賠償系爭車輛之被保險人10,514元之事
      實，業據原告提出統一發票及汽車險賠款收據暨同意書為
      證，是原告自得代位請求被告負損害賠償之責。然本件賠
      償請求權人就系爭車輛所得請求之賠償金為5,690元，已
      如前述，即系爭車輛之所有人亦僅得請求此實際損害之賠
      償金額，揆諸上開說明，原告既係依保險代位關係據以請
      求賠償，則其所請求之賠償金額自不得逾被害人實際所得
      請求之賠償範圍。從而，本件原告依保險代位之法律關係
      ，請求被告賠償5,690元，及自支付命令送達翌日即97年2
      月12日起至清償日止，按年息百分之5計算之遲延利息之
      範圍內，為有理由，應予准許，逾此部分，即非正當，應
      予駁回。
（六）本件係小額訴訟之判決，就原告勝訴部分，爰依職權宣告
      假執行。
四、據上論結，原告之訴為一部有理由，一部無理由，依民事訴
    訟法第436條之23、第436條第2項、第79條，第436條之19第
    1項、第436條之20，判決如主文。
中    華    民    國    97    年    6    月     24    日
                  新竹簡易庭    法  官  楊明箴
以上正本係照原本作成。
如對本判決上訴，非以其違背法令為理由不得為之，且須於判決
送達後廿日內以上訴狀記載上訴理由向本院提出上訴狀。
中    華    民    國    97    年    6    月     24    日
                                書記官  龔紀亞
附表：
┌───────────────────────────────────┐
│車牌號碼5563-KP號自小客車更新零件費用折舊之計算                       │
├──────┬────────────────────────────┤
│第一年折舊  │4914x0.369=1813                                         │
├──────┼────────────────────────────┤
│第二年折舊  │(0000-0000)x0.369x1∕2=572                              │
├──────┴───┬────────────────────────┤
│時價亦即折舊後之金額│ 0000-0000-000=2529                             │
├──────────┴────────────────────────┤
│備註：右列計算小數點以下均四捨五入                                    │
└───────────────────────────────────┘


司法院資訊處製作；財團法人民間司法改革基金會備份。
